【裁判字號】    95,抗,206
【裁判日期】    950802
【裁判案由】    聲請拘提
【裁判全文】
臺灣高等法院臺南分院民事裁定  95年度抗字第206號
抗  告  人  法務部行政執行署嘉義行政執行處
法定代理人  甲 ○ ○
相  對  人  乙    ○
上列抗告人因與相對人間所得稅行政執行聲請拘提事件，抗告人
對於中華民國95年6月2日臺灣嘉義地方法院所為裁定（95年度拘
字第40號）提起抗告，本院裁定如下：
    主  文
原裁定廢棄。
准拘提相對人乙○。
聲請及抗告訴訟費用均由相對人負擔。
    理  由
一、本件抗告人於原審聲請意旨略以：相對人乙○滯納民國（下
    同）92年所得稅計新台幣（下同）245,515元，經執行僅扣
    取相對人於臺灣雲林監獄之保管金及勞作金3,716元，而相
    對人雖有土地，然其共有人甚多，且為交通用地，拍賣並無
    實益。又抗告人曾於94年7月19日、94年9月5日、95年1月3
    日及95年4月14日通知相對人報告財產狀況、限期自動履行
    應納稅額或提供相當擔保，惟相對人經合法通知均未到場報
    告財產狀況，亦未自動履行應納金額或提供相當擔保，爰依
    行政執行法第l7條第2項第2款，聲請准予拘提相對人等語。
二、抗告意旨略以：
  (一)依行政執行法第17條第l項各款及第2項規定，義務人如有該
    條第1項各款情形之一，經限期履行而逾期仍不履行，亦不
    提供擔保者，抗告人即得向法院聲請裁定拘提義務人。本件
    對於相對人聲請拘提之依據，係以相對人具備行政執行法第
    17條第1項第5、6款之法定事由，抗告人曾於94年7月19日、
    94年9月5日、95年l月3日、95年4月14日多次合法通知相對
    人報告財產狀況及限期履行，相對人經合法通知均未到場，
    有通知函、送達證書、執行筆錄可稽。抗告人以本案相對人
    符合行政執行法第17條第1項第5、6款之法定事由，依法向
    原審法院聲請拘提，依法並無不合，原審法院認抗告人聲請
    拘提相對人為無理由，顯與法有違。
  (二)次按，行政執行法第26條準用強制執行法第5條之規定，強
    制執行程序係採「當事人進行主義」之原則，其程序應否開
    始或進行，宜尊重債權人之意思（85年10月9日強制執行法
    之修正意旨可資參照）。關於本案相對人不動產之執行程序
    ，抗告人依移送機關財政部台灣省中區國稅局北港稽徵所（
    以下簡稱移送機關）查報之相對人財產清冊，於92年12月5
    日以嘉執丙92年綜所稅執專字第00087760號函，囑託北港地
    政事務所辦理不動產之查封登記 (詳如92年綜所稅執專字第
    00087760號卷宗第20頁)，並續為現場查封及鑑價程序，93
    年l月29日上午10時抗告人會同移送機關代理人現場勘測並
    查封，現場勘測結果 (詳如92年綜所稅執專字第00087760號
    卷宗第41至72頁），移送機關於勘測查封標的物後，於93年
    7月15日以中區國稅北港四字第0930010194號函，查報認為
    相對人所有之不動產共有人甚多，地處鄉下地方，面積又小
    ，拍賣無實益 (詳如92年綜所稅執專字第00087760號卷宗第
    90頁)，抗告人據以塗銷前揭不動產之查封登記 (詳如92年
    綜所稅執專字第00087760號卷宗第176頁)。綜上，抗告人於
    聲請原審法院為准予拘提之裁定前，業已遵循行政執行法第
    3條之比例原則，先行依法採取直接之執行方法，即對物之
    執行程序，其間因本案之債權人（即移送機關）認為查封之
    標的物拍賣顯無實益，依前揭當事人進行主義之原則，抗告
    人自當尊重債權人之意思，不再續行不動產之拍賣程序。另
    抗告人又查無相對人其他可供執行之財產，實有依行政執行
    法第17條第1項規定請相對人到行政執行處報告其財產狀況
    之必要，惟相對人經抗告人歷經多年多次合法通知均未到場
    ，抗告人只能依法聲請原審法院准予拘提相對人，強制其到
    行政執行處說明其實際之財產狀況，抗告人實已遵循比例原
    則依法續行執行程序。是原審法院認抗告人逾越比例原則而
    駁回抗告人拘提相對人之聲請，顯有誤解。為此，依行政執
    行法第17條第9項規定提起抗告，請准予廢棄原裁定，另為
    准許拘提之裁定等語。
三、按「義務人有下列情形之一者，行政執行處得命其提供相當
    擔保，限期履行，並得限制其住居：一、顯有履行義務之可
    能，故不履行。二、顯有逃匿之虞。三、就應供強制執行之
    財產有隱匿或處分之情事。四、於調查執行標的物時，對於
    執行人員拒絕陳述。五、經命其報告財產狀況，不為報告或
    為虛偽之報告。六、經合法通知，無正當理由而不到場。」
    「義務人經行政執行處依前項規定命其提供相當擔保，限期
    履行，屆期不履行亦未提供相當擔保，有下列情形之一，而
    有強制其到場之必要者，行政執行處得聲請法院裁定拘提之
    ：一、顯有逃匿之虞。二、經合法通知，無正當理由而不到
    場。」行政執行法第17條第1、2項定有明文。
四、經查：相對人乙○滯納92年所得稅計245,515元，經執行後
    ，僅扣取相對人於臺灣雲林監獄之保管金及勞作金3,7l6元
    之事實，有財政部臺灣省中區國稅局行政執行案件移送書、
    綜合所得稅核定通知書、綜合所得稅核定稅額繳款書影本及
    93年11月15日台灣雲林監獄雲監明總字第0930005743號函在
    卷可按（見法務部行政執行署嘉義行政執行處92年度綜所稅
    執專字第00087760號卷第1至5頁及第124頁），自屬真實。
    又抗告人曾於94年7月19日、94年9月5日、95年l月3日及95
    年4月l4日通知相對人據實報告財產狀況、限期自動履行應
    納稅額或提供相當擔保，相對人經合法通知均未到場報告財
    產狀況、亦未自動履行應納金額或提供相當擔保之事實，亦
    有通知函、送達證書及執行筆錄在卷可稽（見同上卷第156
    至158、162至164、172至175、198至200頁)，亦堪信為真實
    。上開事實，顯已符合前揭行政執行法第17條第2項第2款規
    定聲請法院裁定拘提之要件，則抗告人依該規定聲請拘提相
    對人，自無不合。雖相對人共有坐落於雲林縣北港鎮○○段
    120、120-1、133-1地號，雲林縣水林鄉○○段7、8、68地
    號，雲林縣北港鎮○○段1103地號等土地之持分，然經移送
    機關勘測上開土地後，認為上開土地之共有人甚多，且地處
    偏僻鄉下地方，面積又小，拍賣無實益，抗告人並據此函請
    雲林縣北港地政事務所塗銷上開土地之查封登記，有93年7
    月15日移送機關中區國稅北港四字第0930010194號函及95年
    1月12日雲林縣北港地政事務所北地一字第0950000288號函
    在卷可稽 (見同上卷第90及187頁），足見抗告人已儘先採
    用直接執行方法而無法以相對人所有之上開土地供執行取償
    相對人所欠之稅額甚明。至於相對人經合法通知到場報告財
    產狀況、或自動履行應納金額、或提供相當擔保，而無正當
    理由而不到場，依上開規定則有拘提到案之必要，抗告人基
    此目的而採取拘提之手段，並無不合理之處，何來違反比例
    原則？。因之，原審裁定駁回抗告人之拘提聲請，經核認事
    用法即有未洽。抗告人抗告意旨執此指摘原裁定不當，為有
    理由，爰由本院將原裁定廢棄，改自為裁定如主文第2項所
    示。
五、據上論結，本件抗告為有理由，依行政執行法第17條第2項
    、第26條、強制執行法第30條之1、民事訴訟法第492條、第
    95條、第78條，裁定如主文。
中    華    民    國    95    年    8    月     2     日
                  民事第四庭  審判長法  官  王惠一
                                    法  官  林永茂
                                    法  官  王浦傑
上為正本係照原本作成。
不得再抗告。
中    華    民    國    95    年    8    月     2     日
                                    書記官  廖英琇
                                                Ｊ


司法院資訊處製作；財團法人民間司法改革基金會備份。
